ACORDAO-COMPLETO-2581353

ACÓRDÃO 674/2023 ATA 13/2023 - PLENÁRIO

VISTOS, relatados e discutidos estes autos de recurso interposto por Eugenio Lisboa Vilar de Melo, servidor inativo, contra decisão da Presidência desta Corte que conheceu e negou provimento ao recurso contra decisão do Secretário-Geral de Administração que autorizou desconto de valor pago a maior ao recorrente, em virtude de erro operacional, decorrente da conversão em pecúnia de períodos de licença-prêmio não usufruídos;
ACORDAM os Ministros do Tribunal de Contas da União, reunidos em sessão do Plenário, diante das razões expostas pelo relator, com fundamento nos arts. 107, inciso I, e 108 da Lei 8.112/1990; no art. 56 da Lei 9.784/1999 e no art. 30 do Regimento Interno do TCU, em:
9.1. conhecer do recurso interposto por Eugenio Lisboa Vilar de Melo para, no mérito, negar-lhe provimento;
9.2. dar conhecimento da presente deliberação ao recorrente.

Recurso de servidor inativo do TCU contra decisão da Presidência desta Corte que negou provimento a recurso interposto contra decisão do Secretário-Geral de Administração que autorizou desconto de valor pago a maior ao recorrente, em virtude de erro operacional, decorrente da conversão em pecúnia de períodos de licença-prêmio não usufruídos.

Tribunal de Contas da União.

3. Interessado: Eugenio Lisboa Vilar de Melo (XXX.797.434-XX).

Benjamin Zymler.

13.1. Ministros presentes: Bruno Dantas (Presidente), Walton Alencar Rodrigues, Benjamin Zymler, Aroldo Cedraz (Relator), Jorge Oliveira, Antonio Anastasia e Jhonatan de Jesus.
13.2. Ministro que alegou impedimento na Sessão: Benjamin Zymler.
13.3. Ministros-Substitutos presentes: Augusto Sherman Cavalcanti e Marcos Bemquerer Costa.

AROLDO CEDRAZ

Trata-se de recurso (peça 41) interposto por Eugenio Lisboa Vilar de Melo, servidor inativo, contra decisão da Presidência desta Corte (peça 36) que conheceu e negou provimento ao recurso contra decisão do Secretário-Geral de Administração que autorizou desconto de valor pago a maior ao recorrente, em virtude de erro operacional, decorrente da conversão em pecúnia de períodos de licença-prêmio não usufruídos.  
2.	Transcrevo, a seguir, o inteiro teor da decisão recorrida:
Trata-se de recurso administrativo interposto pelo servidor inativo Eugenio Lisboa Vilar de Melo contra decisão do Secretário-Geral de Administração que, após análises de manifestação prévia do recorrente e de pedidos de reconsideração, autorizou o desconto de valor pago a maior pelo TCU ao recorrente, em virtude de erro operacional, decorrente da conversão em pecúnia dos períodos de licença-prêmio, por ele não usufruídos.
Por meio do Ofício 30/2016, a Diretoria de Pagamento de Pessoal (Dipag) informou ao ex-servidor de que, no cálculo da indenização recebida em dezembro de 2009, relativa a licença-prêmio não usufruída, houve erro operacional da Administração, que incluiu o valor de função de confiança na base de cálculo, sem considerar o seguinte comando do parágrafo único do artigo 10 da Portaria TCU 171/1994: "o servidor que estiver exercendo função comissionada durante o gozo de licença-prêmio por assiduidade, ficará afastado da função, e perceberá apenas a remuneração do cargo efetivo" (grifado) . 
Após ser devidamente notificado, o inativo apresentou defesa prévia, examinada pela Secretaria de Gestão de Pessoas (Segep) , que submeteu os autos ao descortino da Segedam com proposta de ser "autorizado o desconto dos valores pagos a maior ao servidor inativo, nos moldes previstos no § 1º do art. 46 da Lei 8.112, de 11 de dezembro de 1990, tendo em vista que os argumentos apresentados pelo interessado na manifestação prévia (peça 4) não foram suficientes para afastar a irregularidade no pagamento a maior, por erro operacional, decorrente da conversão em pecúnia dos períodos de licença-prêmio não usufruídos pelo servidor aposentado" (peça 11) .
Diante disso, o ex-servidor apresentou pedidos de reconsideração (peças 15 e 23) , analisados pela Segedam, nos termos da peça 19, que se pronunciou pelo indeferimento. Após ser comunicado dessa decisão, o interessado encaminhou à esta Presidência o recurso administrativo (peça 29) , que ora se examina.
O então Presidente, Ministro Raimundo Carreiro, no despacho da peça 34, determinou a oitiva da Consultoria Jurídica, que se pronunciou, conforme parecer constante da peça 35, no sentido de que o recurso hierárquico seja conhecido e improvido.
Nesta ocasião, o recorrente, repetindo os argumentos expostos nos pedidos de reconsideração já refutados pela Segedam, em síntese, alega que:
1) não teria existido erro no cálculo do pagamento recebido, uma vez que, "como demonstrado, o pagamento efetivado deve ser considerado como correto e não erro escusável, por não estar previsto nem regulamentado pela Portaria 171, de 1994, e nesse caso, nada há a ser restituído, uma vez que o servidor aposentado não pode ser afastado do exercício de função comissionada, nem dela ser demitido ad nutum, cujo valor foi incorporado e integra de forma global os seus proventos";
2) ocorreu ofensa aos princípios da ampla defesa e do contraditório, porquanto "o requerente não teve acesso, ciência e sequer foi intimado da existência do processo TC Processo 035.063/2012-2, antes de sua deliberação final, somente sendo notificado da existência do Processo Administrativo TC Processo 007.292/2016-3 em 1º de março de 2016, estando nessa época consumada a decadência conforme já demonstrado";
3) a decadência, prevista no art. 54 da Lei 9.784/1999, deveria ser aplicada ao caso, "uma vez que o pagamento ao administrado, conforme já demonstrado, ocorreu em dezembro de 2009, o processo questionando a legalidade do pagamento foi instaurado em 2012, sem dele se cientificar previamente o administrado, nos termos estatuídos pela referida Lei 9.784, de 1999, art. 3º, inciso II, e o processo em que foi legalmente e devidamente cientificado (01/03/2016) somente foi instaurado em 2016, após decorridos mais de seis anos do efetivo pagamento então questionado".
A devolução dos valores se faz necessária, uma vez que ocorreu erro operacional da Segedam, que deixou de aplicar a Portaria TCU 171/1994 na ocasião da conversão da licença prêmio não usufruída em pecúnia (cálculo da indenização) . Não existiu erro decorrente da interpretação da norma (erro escusável) , mas sim erro por não aplicar a norma. O erro escusável é requisito indispensável para que o servidor de boa-fé esteja isento da obrigação de repor ao erário valores indevidamente percebidos. A mencionada portaria, de fato, não disciplina a conversão da licença em vantagem pecuniária, conforme argumenta, o recorrente. Como bem colocado pela Conjur, no parecer acima referido, tal direito de conversão é, na verdade, "reconhecido pela jurisprudência, inclusive dos tribunais superiores, em razão da vedação do enriquecimento sem causa da Administração, uma vez que, tendo o servidor trabalhado durante período em que poderia estar em repouso remunerado, esta atividade deve ser remunerada como se o servidor tivesse efetivamente usufruído da licença". Não obstante, por corolário, o cálculo do valor devido, em razão da conversão, deve seguir o mencionado parágrafo único do artigo 10 da Portaria TCU 171/1994, ou seja, deve ser calculado considerando a remuneração do cargo efetivo. Portanto, não procede o argumento do recorrente, pois ocorreu erro operacional da Administração que deve ser corrigido com o ressarcimento das quantias indevidamente pagas, sob pena de ficar caracterizado enriquecimento ilícito do servidor em detrimento do erário.
Este TC Processo 007.292/2016-3 é consequência do procedimento instaurado no TC Processo 035.063/2012-2, tendo ambos o mesmo objeto, a apuração e devolução dos valores pagos a mais pela Administração a nove servidores em razão de erro no cálculo de benefícios apontado na Representação Dipag/SPI 01/2012, no âmbito do processo de 2012. Assim sendo, vê-se que o TC Processo 007.292/2016-3 é mero desmembramento do TC-Processo 035.063/2012-2, tendo sido autuado para viabilizar o tratamento individualizado de cada caso, de modo a garantir, a observância da ampla defesa e do contraditório a aos beneficiados de forma individualizada. Nessa linha, deve ser ressaltado a manifestação do Secretário de Gestão de Pessoas (peça 11) , onde anota que: "5. Tendo sido comunicado pela Dipag, pelo Ofício 030/2016 (peça 3) , de 1/3/2016, o servidor inativo apresentou sua manifestação prévia (peça 4) . 6. A fim de dar maior celeridade na análise da manifestação do interessado, foi, então, autuado o presente processo". Destarte, diferentemente do que argumenta o inativo, não ocorreu ofensa aos princípios da ampla defesa e do contraditório.
A referida representação da Dipag, autuada no TC-Processo 035.063/2012-2, apontou o erro operacional em procedimento administrativo de pagamento. Tal medida foi suficiente para evitar a decadência quinquenal, prevista no art. 54 da Lei 9.784/1999, que regula o processo administrativo no âmbito da Administração Pública Federal. Dessa forma, como os dois mencionados processos representam o mesmo procedimento administrativo, não deve ser aplicado ao caso a decadência prevista nesse artigo, como supõe o servidor inativo. 
Ante o exposto, estando plenamente de acordo com o parecer da Conjur, entendo que o recurso deva ser conhecido e improvido, e restituo os autos à Segedam para que tome as providências devidas.
3.	Irresignado contra a citada decisão, o recorrente alega, em síntese, ter se operado a decadência, por haver a Secretaria-Geral de Administração deixado de observar o disposto no art. 3º, inciso II, da Lei 9.784/1999, pois somente foi notificado da existência deste processo administrativo em março de 2016, mais de seis anos após o efetivo pagamento, não havendo que se falar em interrupção da decadência antes disso.
	É o Relatório.

não há.

Não atuou.

ADMINISTRATIVO. RESTITUIÇÃO DE VALOR PAGO INDEVIDAMENTE EM VIRTUDE DE ERRO OPERACIONAL DA ADMINISTRAÇÃO DO TCU. RECURSO AO PLENÁRIO CONTRA DECISÃO DA PRESIDÊNCIA DO TCU QUE MANTEVE A COBRANÇA APÓS SUCESSIVOS RECURSOS ADMINISTRATIVOS. CONHECIMENTO. INOCORRÊNCIA DE DECADÊNCIA. NEGATIVA DE PROVIMENTO.

ADMINISTRATIVO (ADM)

Conforme consignado no Relatório precedente, o presente recurso foi interposto por Eugenio Lisboa Vilar de Melo, servidor inativo, contra decisão da Presidência desta Corte que conheceu e negou provimento ao recurso contra decisão do Secretário-Geral de Administração que autorizou desconto de valor pago a maior ao recorrente, em virtude de erro operacional, decorrente da conversão em pecúnia de períodos de licença-prêmio não usufruídos.  
2.	 Alega o recorrente (peça 41) que se operou a decadência do direito da Administração reaver os valores a ele pagos a maior, vez que somente foi notificado quanto à existência de processo administrativo autuado com esse intento em 2016, enquanto o pagamento ocorrera em 2009. Sustenta que a decadência somente seria "interrompida" se houvesse sido notificado antes do transcurso do lustro decadencial.
3.	De início, conheço do recurso, com fundamento nos arts. 107, inciso I, e 108 da Lei 8.112/1990, no art. 56 da Lei 9.784/1999 e no art. 30 do Regimento Interno.
4.	No mérito, não assiste razão ao recorrente.
5.	Como extensamente analisado nos diversos recursos interpostos pelo recorrente nos autos deste processo administrativo, não há como acolher a alegação de decadência, única razão recursal trazida neste apelo. O recorrente parte de premissa equivocada, no sentido de que somente seria afastada a decadência a partir do momento em que fosse notificado da existência do processo administrativo tendente a anular o ato administrativo eivado de vício, de que foi beneficiário.
6.	Em verdade, o que afasta a decadência de que trata o art. 54 da Lei 9.784/1999 é a prática de qualquer medida da autoridade administrativa que importe impugnação à validade do ato, conforme expressa previsão legal, constante do §2º do mesmo artigo da Lei do Processo Administrativo, a qual não condiciona tal eficácia à intimação do beneficiário do ato impugnado. Desse modo, a mera instauração do TC Processo 035.063/2012-2, ocorrida em 20/9/2012, em que a Dipag/Segep impugnou o ato que efetivou pagamento a maior a nove servidores, o que incluiu o ora recorrente, já impediu o transcurso do prazo decadencial, pouco importando que a notificação do recorrente tenha ocorrido em 2016.
7.	Nesse sentido, se manifestara a Consultoria Jurídica desta Corte ainda em 2016, conforme excerto de parecer à peça 18 que reproduzo a seguir, ao refutar, a meu sentir com invulgar acerto, a alegação de decadência repetidamente manejada pelo recorrente:
Da não ocorrência da decadência prevista no art. 54 da lei 9.784/1999
 (...) 
8. A dúvida da SEGEDAM é se a Representação DIPAG/SPI nº 01/2012 pode ser compreendida como medida apta a obstar o curso da prescrição prevista no § 2º do art. 54 da Lei 9.784/1999, cuja redação é a seguinte:
Art. 54. O direito da Administração de anular os atos administrativos de que decorram efeitos favoráveis para os destinatários decai em cinco anos, contados da data em que foram praticados, salvo comprovada má-fé.
§ 1o No caso de efeitos patrimoniais contínuos, o prazo de decadência contar-se-á da percepção do primeiro pagamento.
§ 2o Considera-se exercício do direito de anular qualquer medida de autoridade administrativa que importe impugnação à validade do ato.
9. Da leitura da representação (peça 1) , constata-se que o respectivo processo foi instaurado com o objetivo específico de cobrar os valores pagos erroneamente a título de indenização em pecúnia por períodos de licença-prêmio por assiduidade adquiridos durante a vida funcional, mas não-gozados e nem contados em dobro para fins de aposentadoria.
10. Conforme entendimento do Supremo Tribunal Federal e do Superior Tribunal de Justiça, a instauração de processo administrativo é medida de autoridade administrativa que importa impugnação à validade do ato:
	STF:
Decisão
    Decisão:
     Vistos.
    Cuida-se de Recurso Ordinário em Mandado de Segurança, interposto por SOCIEDADE DAS IRMÃS ADORADORAS DO SANGUE DE CRISTO contra acórdão do Superior Tribunal de Justiça, assim ementado:
    "PROCESSUAL CIVIL E TRIBUTÁRIO. MANDADO DE SEGURANÇA. CEBAS. RENOVAÇÃO. INDEFERIMENTO. ATO ADMINISTRATIVO. REVOGAÇÃO DO EFEITO PROSPECTIVO. ART. 54 DA LEI 9.874/99. DECADÊNCIA NÃO CONFIGURADA. COISA JULGADA. INEXISTÊNCIA. CONTRARIEDADE AO ART. 150,
§ 4º, DO CTN. IMPROPRIEDADE. IMUNIDADE DO ART. 195, § 7º DA CF/88. DIREITO ADQUIRIDO. INEXISTÊNCIA. SÚMULA 352/STJ. LEI N.º 9.429/96. REMISSÃO. IMPROPRIEDADE DA ALEGAÇÃO. INAPLICABILIDADE À IMPETRANTE.
    1. A Administração podia rever, a qualquer momento, os seus próprios atos, quando eivados de nulidade, até a edição da Lei nº 9.784/99, a partir de quando o Poder Público passou a dispor do prazo de cinco anos para desfazer os seus próprios atos.
    2. Sedimentou-se na jurisprudência desta Corte que a decadência para os atos anteriores à Lei 9.784/99, portanto, quando ainda não existia prazo para a Administração Pública revogar seus próprios atos, deve ser contada a partir da data em que a Lei
entrou em vigor, vale dizer, 29 de janeiro de 1999.
    3. No caso, o ato administrativo foi editado em 20 de abril de 1998, de modo que o prazo decadencial somente teve início em 29 de janeiro de 1999 e encerrava-se em 29 de janeiro de 2004. O ato ministerial ora impugnado, que revogou em parte o ato anterior, foi expedido em 1º de setembro de 2006. Ocorre que, em 1º de setembro de 2003, portanto, antes de expirados os cinco anos, a Administração Pública deu início ao processo para anular, em parte, o primitivo ato administrativo.
    4. Nesses termos, houve interrupção do prazo em 1º de setembro de 2003, não havendo que se falar em consumação do prazo decadencial, e tampouco em violação do art. 54 da Lei 9.784/99, já que, nos termos do § 2º desse dispositivo, "considera-se exercício do direito de anular qualquer medida de autoridade administrativa que importe impugnação à validade do ato". A abertura de um processo administrativo é, inquestionavelmente, medida da autoridade administrativa que impugna a validade do ato.
 (RMS 30576/DF - DISTRITO FEDERAL; RECURSO ORD. EM MANDADO DE SEGURANÇA; Relator: Min. DIAS TOFFOLI; Julgamento: 27/11/2014; Publicação: DJe-022 DIVULG 02/02/2015 PUBLIC 03/02/2015) 
	STJ:
ADMINISTRATIVO E PROCESSUAL CIVIL. ENUNCIADO ADMINISTRATIVO Nº 03/STJ. SERVIDORA PÚBLICA ESTADUAL. DECADÊNCIA ADMINISTRATIVA. NÃO OCORRÊNCIA. INSTAURAÇÃO DO DEVIDO PROCESSO ADMINISTRATIVO.1. Não há decadência do direito de a Administração Pública anular ato de progressão de servidora pública, eivado de ilegalidade, quando instaurado, dentro do prazo de cinco anos, o competente processo administrativo.2. Se configurado o exercício da autotutela pela Administração Pública, i.e. com a instauração do processo administrativo, não há falar em decadência (cf.  AgRg  no  RMS  44.362/MS, Rel. Ministro BENEDITO  GONÇALVES, PRIMEIRA TURMA, DJe 03/02/2015) , eis que " (...) a  própria Lei  nº  9.784/1999 que prevê, em seu art. 54, § 2º, que qualquer medida de autoridade administrativa que impugne a validade de um ato já constitui o exercício do direito de anulá-lo" (EDcl no RMS nº 30576 ED, Rel. Min. DIAS TOFFOLI,  PRIMEIRA TURMA, DJe 09/04/2015) .3. Agravo interno não provido. (AgInt no RMS 47966 / MS AGRAVO INTERNO NO RECURSO EM MANDADO DE SEGURANÇA 2015/0074193-9; Relator: Ministro MAURO CAMPBELL MARQUES; Segunda Turma; Data de julgamento: 16/06/2016; Publicação: DJe 23/06/2016) ADMINISTRATIVO. PROCESSUAL CIVIL. INEXISTÊNCIA DE VIOLAÇÃO DOS ARTS. 515 E 535 DO CPC. PRESTAÇÃO JURISDICIONAL SUFICIENTE E FUNDAMENTADA. SERVIDORA PÚBLICA MUNICIPAL. PROGRESSÃO FUNCIONAL. DECADÊNCIA ADMINISTRATIVA NÃO CONFIGURADA. PRECEDENTES. DIVERGÊNCIA JURISPRUDENCIAL. DEFICIÊNCIA DE FUNDAMENTAÇÃO DO RECURSO ESPECIAL. SÚMULA 284/STF. IMPOSSIBILIDADE DE REVISÃO DAS PREMISSAS FÁTICAS. SÚMULA 7/STJ.1. Inexiste violação do art. 535 do CPC quando a prestação jurisdicional é dada na medida da pretensão deduzida, com enfrentamento e resolução das questões abordadas no recurso. Na verdade, no presente caso, a questão não foi decidida conforme objetivava a recorrente, uma vez que foi aplicado entendimento diverso ao pretendido, de modo que a irresignação traduz-se em inconformação com a tese adotada.2. Não há decadência do direito da Administração Pública anular ato de progressão de servidora pública, eivado de ilegalidade, quando houve a instauração do devido processo administrativo no prazo de cinco anos. Precedentes do STJ.3. Com efeito, se configurado o exercício da autotutela pela Administração Pública, com a instauração do processo administrativo, não há falar em decadência. Nesse sentido, o posicionamento do STF: " (...) a própria Lei nº 9.784/1999 que prevê, em seu art. 54, § 2º, que qualquer medida de autoridade administrativa que impugne a validade de um ato já constitui o exercício do direito de anulá-lo" (EDcl no RMS 30.576 ED, Rel. Min. DIAS TOFFOLI, PRIMEIRA TURMA, DJe09/04/2015.) .Agravo regimental improvido. (AgRg nos EDcl no AREsp 650466/MG; AGRAVO REGIMENTAL NOS EMBARGOS DE DECLARAÇÃO NO AGRAVO EM RECURSO ESPECIAL; 2015/0006625-7; Relator: Ministro HUMBERTO MARTINS; Segunda Turma; Data de julgamento: 17/09/2015; Publicação: DJe 24/09/2015) 11. Impende ainda evidenciar que também há entendimento do STJ de que a medida a qual se refere o § 2º do art. 54 da Lei 9.784/1999 não é necessariamente a instauração de procedimento administrativo. Vejamos:
PROCESSUAL CIVIL E ADMINISTRATIVO. MANDADO DE SEGURANÇA. ANISTIA POLÍTICA. MILITAR. DESPACHO DO MINISTRO DA JUSTIÇA AUTORIZANDO ABERTURA DE PROCESSO ADMINISTRATIVO PARA REVISÃO DO ATO ANISTIADOR. ALEGAÇÃO DE DECADÊNCIA. NECESSIDADE DE DILAÇÃO PROBATÓRIA. INADEQUAÇÃO DA VIA ELEITA. ORIENTAÇÃO FIRMADA PELA 1ª SEÇÃO DESTA CORTE SUPERIOR. ORDEM DENEGADA.[...]6. A Primeira Seção desta Corte Superior, no julgamento do MS 15.457/DF (Rel. Min. Castro Meira, DJe 14.3.12) , analisou especificamente o tema e estabeleceu as seguintes premissas: a) o decurso do prazo de cinco anos previsto no art. 54 da Lei 9.784/99 ("O direito da Administração de anular os atos administrativos de que decorram efeitos favoráveis para os destinatários decai em cinco anos, contados da data em que foram praticados, salvo comprovada má-fé.") , por si só, não obsta o direito da Administração Pública de anulação de atos administrativos, a qual poderá ocorrer em qualquer tempo nos casos de má-fé do beneficiário; b) a verificação da má-fé do beneficiário não é suscetível de análise na via do mandado de segurança pois exige dilação probatória; c) o artigo 54, § 2º, da Lei 9.784/99 ("Considera-se exercício do direito de anular qualquer medida de autoridade administrativa que importe impugnação à validade do ato.") autoriza a prática de qualquer medida apta a questionar o ato no prazo de cinco anos a fim de afastar a decadência, sendo desnecessária a instauração de procedimento administrativo; d) a necessidade de investigação sobre a existência de medida prévia de impugnação do ato administrativo no caso concreto também é inviável, pois também exige prova pré-constituída do direito líquido e certo, o que atrai a inadequação da via eleita.7. Nesse mesmo sentido, os recentes julgados da Primeira Seção desta Corte Superior:  MS 17.635/DF, 1ª Seção, Rel. Min. Eliana Calmon, DJe 5.11.12; AgRg no MS 17.976/DF, 1ª Seção, Rel. Min. Arnaldo Esteves Lima, DJe 19.10.12; AgRg no MS 18.125/DF, 1ª Seção, Rel. Min. Benedito Gonçalves,  DJe 14.8.12; AgRg no MS 18.401/DF, 1ª Seção, Rel. Min. Herman Benjamin,  DJe 1º.8.12.8. Efetivamente, a análise da tese da decadência da possibilidade do Poder Público rever os atos concessivos de anistia política é essencial para a resolução da controvérsia. Entretanto, a evolução dos julgados desta Corte Superior permitem afirmar que tal tese somente poderá ser analisada no momento em que o processo administrativo estiver finalizado no âmbito do Ministério da Justiça.9. Nesse contexto, é importante esclarecer que embora o transcurso do prazo decadencial possa ser aferido de plano, a Lei 9.784/99 expressamente excepciona e afasta a incidência da decadência nos casos de má-fé do beneficiário, circunstância que deverá ser demonstrada pela Administração Pública no processo administrativo derevisão das anistias políticas. Outrossim, é de fundamental importância analisar a existência ou não de ato da Administração Pública tendente a anular os atos de anistia política apto a afastar a alegação de decadência administrativa.10. Segurança denegada. (MS 18149/DF MANDADO DE SEGURANÇA 2012/0025898-0; Relator p/ o Acórdão: Ministro MAURO CAMPBELL MARQUES; órgão julgador: S1 - Primeira Seção; Data de julgamento: 11/03/2015; Publicação 09/06/2015) 12. Assim sendo, indubitavelmente, a instauração do processo de representação foi medida concreta voltada à reposição ao erário das quantias pagas a ex-servidores, dentre os quais o ora interessado, em razão de erro operacional, tratando-se, portanto, de medida apta a obstar o curso da decadência prevista na forma do § 2º do art. 54 da Lei 9.784/1999.
13. Em consequência, não houve o transcurso do prazo decadencial previsto no citado dispositivo, inexistindo óbice ao prosseguimento do procedimento de cobrança dos valores pagos erroneamente ao ex-servidor.
8.	Verificada a inocorrência da decadência suscitada pelo recorrente, impõe-se o desprovimento do recurso.
	Ante o exposto, VOTO por que este Tribunal adote a minuta de Acórdão que trago à apreciação deste Colegiado.
TCU, Sala das Sessões, em 5 de abril de 2023.
AROLDO CEDRAZ 
Relator